臺灣高等法院高雄分院刑事判決
上　訴　人
即　被　告　丙○○
上列上訴人因被告偽造有價證券等案件，不服臺灣屏東地方法院
93年度訴字第926 號中華民國94年3 月17日第一審判決（起訴案
號：臺灣屏東地方法院檢察署93年度偵字第5121號），提起上訴
，本院判決如下：
    主  文
上訴駁回。
    事　實
一、丙○○因其友人陳侃舜積欠其債務新臺幣（下同）15萬元，
    於民國93年1 月26日自陳侃舜（已死亡）處收受以發票人為
    政治大學、付款人為第一銀行木柵分行、票面金額為新臺幣
    （下同）35,000元之支票一紙（下稱第一銀行支票、該支票
    係陳侃舜於當日下午4 時30分許，自乙○○停放在屏東縣長
    治鄉○○村○○路176 巷2 之11號前之車牌號碼VN-0575 號
    自用小客車內竊得，惟丙○○並不知情）後，於93年1 月28
    日下午4 時許，持上開支票至甲○○所經營位於高雄市前鎮
    區○○○路195 號之「豐祥珠寶銀樓」，購買價值共35,000
    元之黃金項鍊1 條（重15.72 錢）及金戒指1 只（重2.65錢
    ），經甲○○以電話向銀行照會該支票無誤後，達成交易。
    其後陳侃舜告知丙○○上開支票係無法兌現之票據，乃於93
    年1 月29日下午1 時許，在高雄市○○區○○路好樂迪KTV
    附近交付偽造之「中國鋼鐵股份有限公司」為發票人、臺灣
    銀行前鎮分行為付款人、發票日為93年4 月30日、票面金額
    為80,000元、支票號碼為AN0000000 號之支票1 紙（下稱中
    鋼支票）予丙○○，並教唆丙○○持之向「豐祥珠寶銀樓」
    換回原交付之第一銀行支票。詎丙○○明知上開中鋼支票係
    偽造之票據，竟基於行使偽造有價證券之犯意，於93年1 月
    29 日 下午5 時10分許，持該偽造之中鋼支票至上開銀樓，
    向甲○○佯稱因故要以中鋼支票換回先前所交付之第一銀行
    支票，並欲以多出之票款金額購買金飾，甲○○不疑有他而
    交還上開第一銀行之支票，並收受上開偽造之中鋼支票，甲
    ○○收受中鋼支票後，即以電話向銀行確認，經銀行人員表
    示上開中鋼支票號碼有誤而驚覺有異，乃立即通知保全公司
    之人員到場處理，丙○○見狀即迅速駕車逃離現場。嗣經警
    員依據該銀樓之監視錄影所翻拍之相片及採集自中鋼支票上
    指紋送內政部警政署刑事警察局比對鑑定，與該局檔存之丙
    ○○指紋卡之左拇指、右食指、左拇指指紋相符，而查知上
    情。
二、案經高雄市政府警察局移送臺灣高雄地方法院檢察署呈請臺
    灣高等法院高雄分院檢察署檢察長核轉臺灣屏東地方法院檢
    察署檢察官偵查起訴。
    理　由
一、訊據上訴人即被告丙○○否認上揭行使偽造有價證券之犯行
    ，辯稱：「我並不知道中鋼支票係偽造的，係因陳侃舜欠我
    錢，故拿第一銀行及中鋼支票還我，我才拿第一銀行支票去
    向銀樓買金飾送人，偽造的中鋼支票，我是在不知情的情形
    下收受後，才會向收受者銀樓換回先前所交付的第一銀行支
    票；且我在銀樓看到保全人員並沒有藉機跑走」云云。
二、經查：
  (一)被告如何於上述時、地，持第一銀行支票向被害人甲○○購
    買金飾，其後又持中鋼支票要換回第一銀行支票，並以多出
    之票款金額購買其他金飾等情，業據被告於警詢、偵查中及
    本院審理時均供認不諱，核與被害人甲○○於偵查中及原審
    法院審理時指述情節大致相符。而上開中鋼支票確係偽造之
    票據，復經原審法院依檢察官之聲請函詢中國鋼鐵股份有限
    公司，經該公司94年1 月24日（94）中鋼F1字092270-0181
    號函覆略以：「本公司未在臺灣銀行前鎮分行開立支票存款
    戶，且首開支票所載印文，亦與本公司發票所用印章不同，
    因此，該支票應係偽造」等語明確。此外，並有扣案中鋼支
    票1 紙及內政部警政署刑事警察局93年2 月26日刑文字第
    0930009254號鑑驗書、銀樓監視錄影帶翻拍之相片4 幀在卷
    可證。按被告之自白，非出於強暴、脅迫、利誘、詐欺、疲
    勞訊問、違法羈押或其他不當方法，且與事實相符者，得為
    證據，刑事訴訟法第156 條第1 項定有明文。亦即被告之自
    白係出於自由意思，且與事實相符者，即有證據能力，本件
    被告迭於警詢、檢察官偵查及原審審理中之自白係出於自由
    意志，被告復明示同意作為證據，自得採為本件判決之基礎
    。又按被告以外之人（包括證人、鑑定人、告訴人、被害人
    及共同被告等）於審判外之陳述雖不符刑事訴訟法第159 條
    之1 至之4 等四條之規定，而經當事人於審判程序同意作為
    證據，法院審酌該言詞陳述或書面陳述作成時之情況，認為
    適當者，亦得為證據；當事人、代理人或辯護人於法院調查
    證據時，知有刑事訴訟法第159 條第1 項不得為證據之情形
    ，而未於言詞辯論終結前聲明異議者，視為有前項之同意，
    刑事訴訟法第159 條之5 定有明文。本件證人即被害人甲○
    ○於警詢及偵查中之陳述，其性質雖屬傳聞證據，惟其未再
    於法院審理中為陳述，且查無符合同法第159 條之1 至之4
    等前四條之情形，惟其所為之上開警詢筆錄及偵查筆錄內容
    ，業經當事人於審判程序明示同意作為證據，本院審酌上開
    筆錄作成時，較無人情施壓或干擾，亦無不當取供之情形，
    認為以之作為本案之證據亦屬適當，是其於警詢及偵查筆錄
    之證言，自具有證據能力。復按刑事訴訟法第159 條之4 規
    定「除前三條之情形外，下列文書亦得為證據：一除顯有不
    可信之情況外，公務員職務上製作之紀錄文書、證明文書。
    二除顯有不可信之情況外，從事業務之人於業務上或通常業
    務過程所須製作之紀錄文書、證明文書。三除前二款之情形
    外，其他於可信之特別情況下所製作之文書。」，本件內政
    部警政署刑事警察局93年2 月26日刑文字第0930 009254 號
    指紋鑑驗書，及中國鋼鐵股份有限公司函，係公務員職務上
    製作之文書，經查亦無顯不可信之情況，另銀樓監視錄影帶
    翻拍之相片4 幀，屬其他於可信之特別情況下所製作之文書
    。上開文書應具有證據能力。是以，被告確有持偽造之中鋼
    支票前去換回第一銀行支票之行為，應無疑義。
  (二)被告雖辯稱不知中鋼支票係偽造的云云。惟查被告於保全人
    員到達後，即匆匆離去現場並將中鋼支票遺留在現場，業據
    證人即被害人甲○○於檢察官偵查中具結證稱：「被告在來
    換票之前有打電話問第一銀行之支票是否有問題，我說沒有
    問題，但支票上有一個字比較模糊，需要寄回去重蓋章，被
    告即說不要那麼麻煩，會拿一張支票來更換，之後被告就來
    ，被告到店裡就說第一銀行那張支票怎麼會有問題，就假借
    要察看而順勢將那張支票收走，接著就拿出中鋼支票，還說
    中鋼那張支票比第一銀行支票多出來的金額，還要多買金飾
    ，我太太就說請被告一起到銀行兌換現金，同時我店裡的小
    姐在後面打電話，發覺中鋼支票有問題，就通知中興保全的
    人，中興保全人員約20分鐘後穿制服來店裡，當時我並沒有
    跟被告說中鋼支票有問題，而中興保全的人來時，被告就藉
    口說要移車，隨後被告就立即駕車離開。」等語明確（見偵
    卷第38頁）此一具結之證詞，亦合乎刑事訴訟法第159 條之
    1 第2 項之要件，核無顯不可信之情況，應具有證據能力。
    而被告明示同意有證據能力之其警詢亦供承：「我看到店家
    查證支票時怪怪的，我會害怕所以就離開現場」等語不諱（
    見警卷第3 頁），依其等上開供述勾稽互核，被告對中鋼支
    票係屬偽造之票據，應知之甚詳，否則，被告豈會在見到店
    家查證支票時而心虛不安，謂感到怪怪的心生害怕，進而在
    保全人員到達後，即藉故要移車而一去不復返，將票面金額
    遠大於第一銀行之中鋼支票遺留在銀樓，以巧妙之手法，甘
    願以80,000元支票，換取35,000元之支票，致白白損失差額
    45,000元。足徵被告係蓄意以偽造之中鋼支票前去銀樓換回
    第一銀行支票，並欲藉機詐取更多的金飾，已甚明確。至被
    告另辯稱：我曾跟該銀樓購買過4 、5 次金飾，否則銀樓不
    會接受支票云云，然查被害人所經營之銀樓就買賣金飾均有
    集點送獎品的紀錄，而經被害人查證後並未發現被告有買過
    金飾之紀錄之情，已據證人甲○○於偵查中證述甚明（見偵
    查卷第38頁至第40頁），被告於本院調查時稱: 「我有收到
    他寄給我的客戶資料，其他沒有證據請求調查。」，於本院
    審理時提出此部分該銀樓商品目錄之資料，被告既曾以第一
    銀行支票向該銀樓購買金飾，因而曾收到該銀樓之商品目錄
    ，核屬正常，此與被告是否有行使偽造有價證券之認定無關
    ，是其上開所辯，顯為卸責之詞，應不足採。
  (三)綜上所述，本件事證已臻明確，被告犯行已堪認定。
三、查支票為票據法第1 條所稱之票據，具有流通性質，可自由
    交換、轉讓，而占有該票據即可行使票面之權利，自屬有價
    證券。被告意圖供行使之用，而自陳侃舜處收受偽造之支票
    並持之行使，核其所為，係犯刑法第201 條第2 項之行使偽
    造有價證券罪。其行使前收集偽造有價證券之低度行為，應
    為行使之高度行為所吸收，不另論罪。又按行使偽造有價證
    券以使人交付財物，如果所交付者即係該證券本身之價值，
    則其詐欺取財仍屬行使偽券之行為，不另成立詐欺罪名；行
    使偽造有價證券以詐取財物，其取得財物行為，原已包含於
    該行使偽券行為之內，並不另成立詐欺罪名，殊無適用刑法
    第55條之餘地，最高法院25年上字第1814號、31年上字第
    1918 號 判例可資參照。本件被告持偽造之票據前去換回前
    所交付之票據，並欲買足相當於票面金額之金飾，其意圖詐
    取真正票據及金飾之行為，自已包括於行使偽造有價證券行
    為之內，不另成立詐欺罪，公訴人認被告另涉犯刑法第339
    條第1項 之詐欺取財罪，自有未洽。
四、原審依刑法第201 條第2 項、第205 條，罰金罰鍰提高標準
    條例第1 條前段，並審酌被告前曾因偽造有價證券案件，經
    法院二度判處有期徒刑在案，有臺灣高等法院被告全國前案
    紀錄表可按，竟再犯本件行使偽造有價證券罪，顯見其並無
    悔改之意，及犯罪之動機、目的、手段、行使偽造之支票嚴
    重危害交易秩序、犯後猶飾詞否認，態度非佳等一切情狀，
    量處有期徒刑1 年10月。扣案之中鋼支票係屬偽造之有價證
    券，依刑法第205 條規定，不問屬於犯人與否，宣告沒收。
    認事用法尚無不合，量刑亦稱妥適，被告上訴意旨仍執陳詞
    否認犯罪，空言指摘原判決不當，並無可取，為無理由，應
    予駁回。
據上論斷，應依刑事訴訟法第368條，判決如主文。
本案經檢察官邱榮藏到庭執行職務。
中　　華　　民　　國　　94　　年　　6 　　月　　7　　日
                  刑事第二庭    審判長法  官  林正雄
                                      法  官  黃壽燕
                                      法  官  陳啟造
以上正本證明與原本無異。
如不服本判決應於收受本判決後10日內向本院提出上訴書狀，其
未敘述上訴理由者，並得於提起上訴後10日內向本院補提理由書
狀（均須按他造當事人之人數附繕本）「切勿逕送上級法院」。
中　　華　　民　　國　　94　　年　　6 　　月　　7　　日
　　　　　　　　　　　　　　　　　　　書記官  黃琳群
附錄本判決論罪科刑法條：
刑法第201 條第2 項：行使偽造、變造之公債票、公司股票或其
他有價證券，或意圖供行使之用，而收集或交付於人者，處1 年
以上7 年以下有期徒刑，得併科3 千元以下罰金。
